臺灣高雄地方法院民事裁定　　　　　 99年度司財管字第195號
聲　請　人　周孫西
上聲請人為被繼承人周長燦聲請指定遺產管理人事件，本院裁定
如下：
    主  文
聲請駁回。
聲請程序費用新臺幣壹仟元由聲請人負擔。
    理  由
一、按「繼承開始時，繼承人之有無不明者，由親屬會議於1 個
    月內選定遺產管理人，並將繼承開始及選定遺產管理人之事
    由，向法院報明。」、「無親屬會議或親屬會議未於前條所
    定期限內選定遺產管理人者，利害關係人或檢察官，得聲請
    法院選任遺產管理人，並由法院依前項規定為公示催告。」
    、又「先順序繼承人均拋棄其繼承權時，由次順序之繼承人
    繼承，其次順序之繼承人有無不明或第四順序之繼承人均拋
    棄其繼承權者，準用關於無人承認繼承之規定。」，民法第
    1177條、第1178條第2 項、第1176條第6 項分別定有明文。
二、本件聲請意旨略以：被繼承人周長燦於民國99年1 月29日向
    臺灣銀行三民分行存入優惠儲蓄存款新臺幣（下同）156,00
    0 元。詎被繼承人周長燦於99年10月16日死亡，其法定順位
    繼承人中，長子周東杰、長女周玉梅、次女周玉屏均已拋棄
    繼承權，而次子周東明已失聯多年不知去向，又其親屬會議
    選定由聲請人周孫西（被繼承人周長燦之配偶）為指定遺產
    管理人，為確保聲請人對被繼承人遺產行使之權利，狀請鈞
    院依法指定被繼承人之遺產管理人等語。
三、聲請人主張之上開事實，僅提出周玉梅、周玉屏、周東杰之
    拋棄繼承權聲明書1 紙、被繼承人之臺灣銀行優惠存款明細
    1 紙為證。惟查，周玉梅、周玉屏及周東杰三人並未向本院
    聲明拋棄被繼承人周長燦（男，10年10月14日生，身分證統
    一編號：Ｚ000000000號，生前最後住所：高雄市仁武區○○
    ○街8 號，於99年10月16日死亡）之遺產繼承權，有本院案
    件查詢清單1 紙附卷可憑，聲請人亦未提出被繼承人之繼承
    系統表、繼承人之戶籍謄本及親屬會議召開紀錄等文件資料
    供本院參酌，以致本院無從審究被繼承人之法定繼承人為何
    ，繼承人是否有無不明等情，而本院於99年11月30日以裁定
    命其於收受之日起10日內補正上開資料，該裁定並已於99年
    12 月9日送達予聲請人，有送達證書1 紙附卷可稽，然聲請
    人迄今仍未補正。再者，縱使因聲請人不黯法律，以周玉梅
    、周玉屏、周東杰之拋棄繼承權聲明書附於本件指定遺產管
    理人事件作為已向本院拋棄繼承權之聲明，然查被繼承人周
    長燦尚有一子周東明仍未向本院聲明拋棄繼承或陳報遺產清
    冊，亦有本院案件查詢清單1 紙附卷可憑，聲請人亦未提出
    親屬會議之召開紀錄，綜上，足認本件並無繼承人有無不明
    之情事。揆諸首開法律規定，本件聲請人聲請指定遺產管理
    人，於法即有未合，應予駁回。
三、依非訟事件法第21條第1 項前段、第24條第1 項，裁定如主
    文。
四、如對本裁定抗告，須於裁定送達後10日之不變期間內，向本
    院提出抗告狀，並繳納抗告費新臺幣1,000 元。
中    華    民    國    100    年    4    月    15    日
                  家事法庭  司法事務官